【裁判字號】    98,消債更,42
【裁判日期】    980430
【裁判案由】    更生程序
【裁判全文】
臺灣嘉義地方法院民事裁定            98年度消債更字第42號
聲  請  人
即 債務 人  甲○○
代  理  人  徐豐益律師
上列當事人聲請消費者債務清理事件，本院裁定如下：
    主  文
債務人甲○○自民國九十八年四月三十日十七時起開始更生程序
。
命本院司法事務官進行本件更生程序。
    理  由
一、按債務人不能清償債務或有不能清償之虞者，得依本條例所
    定更生程序，清理其債務。債務人無擔保或無優先權之債務
    總額未逾新臺幣（下同）1,200萬元者，於法院裁定開始清
    算程序或宣告破產前，得向法院聲請更生。債務人對於金融
    機構因消費借貸、自用住宅借款、信用卡或現金卡契約而負
    債務，在聲請更生或清算前，應提出債權人清冊，以書面向
    最大債權金融機構請求協商債務清償方案，並表明共同協商
    之意旨。自債務人提出協商請求之翌日起逾30日不開始協商
    ，或自開始協商之翌日起逾90日協商不成立，債務人得逕向
    法院聲請更生。又法院開始更生程序之裁定，應載明其年、
    月、日、時，並即時發生效力。法院裁定開始更生或清算程
    序後，得命司法事務官進行更生或清算程序，必要時得選任
    律師、會計師或其他適當之自然人或法人一人為監督人或管
    理人，消費者債務清理條例第3條、第42條第1項、第151條
    第1項、第153條、第45條第1項、第16條第1項分別定有明文
    。
二、聲請意旨略以：聲請人即債務人有不能清償債務情事，於消
    費者債務清理條例施行後，曾以書面向最大債權金融機構聯
    邦商業銀行股份有限公司（下稱聯邦銀行）請求共同協商債
    務清償方案，但該行要求聲請人每月償還5,000元債務，不
    包括銀行外賣資產公司債務1,238,000元，聲請人每月平均
    薪資約12,500元，扣除每月必要支出9,829元，所剩2,671元
    ，聲請人為表示最大誠意，每月週轉2,329元償還債務（含
    銀行外賣債務公司）總計5,000元，但與該行認知有差距，
    以致協商不成立，且聲請人無擔保或無優先權之債務總額未
    逾1,200萬元，復未經法院裁定開始清算程序或宣告破產，
    爰依法聲請更生等語。
三、經查：
  (一)聲請人主張於消費者債務清理條例施行後，於97年11月間曾
    向最大債權銀行聯邦銀行聲請共同協商債務，銀行考量後提
    供之還款方式為每月清償5,000元、163期，利率0％，惟聲
    請人協商意願低落而協商不成立等情，有聯邦銀行98年3月2
    日陳報狀附前置協商不成立通知書、前置協商相關文件等可
    參。本件協商不成立，聲請人據以聲請更生，符合前揭前置
    協商程序之規定。
  (二)聲請人主張其債務總金額約2,045,964元，其中元誠第二基
    金資產管理股份有限公司要求一次清償、長鑫資產管理股份
    有限公司尚未通知，惟均未納入協商等情，有聲請人提出之
    債權人清冊、財團法人金融聯合徵信中心當事人綜合信用報
    告、當事人綜合信用報告、債權讓與聲明書、釋明狀在卷可
    參，又聲請人主張其為水泥工，四處打零工，每月平均收入
    約12,500元等情，有聲請人提出之切結書、發款人證明，經
    參酌卷附綜合所得稅各類所得資料清單、財產歸屬資料清單
    、銀行存摺、勞工保險資料等，尚無不符，應屬可採。
  (三)聲請人主張每月膳食、日常用品都在傳統市場買受，已收單
    據未全數保留，依97年行政院內政部主計處頒布國民每月最
    低生活標準9,829元列計每月支出，並提出留存之交通油費
    、膳食、日常用品單據為證，經核尚未逾通常生活花費之金
    額，應為可採。則以聲請人平均每月約12,500元之收入，扣
    除銀行協商條件最低每月應繳款5,000元，每月剩餘之所得
    7,500元，若再列計未納入協商之上開資產管理公司債務，
    顯已不足支應個人生活必要費用，堪認聲請人有不能清償債
    務之虞情事。
四、綜上，本件聲請人於消費者債務清理條例施行後，以書面向
    最大金融機構請求共同協商債務清償方案，有不能清償債務
    之虞而不成立，已如上述，又查無聲請人有消費者債務清理
    條第6條第3項、第8條或第46條各款所定應駁回更生聲請之
    事由存在，則聲請人向本院聲請更生，應屬有據，並依首開
    規定命司法事務官進行本件更生程序，爰裁定如主文。
中    華    民    國    98    年    4     月    30    日
                  民事第二庭  法  官  陳端宜
上為正本係照原本作成。
本件不得抗告。
本裁定已於98年4月30日下午17時公告。
中    華    民    國    98    年    4     月    30    日
                              書記官  王美珍


司法院資訊處製作；財團法人民間司法改革基金會備份。
